【裁判字號】    90,台上,3903
【裁判日期】    900628
【裁判案由】    違反毒品危害防制條例
【裁判全文】
最高法院刑事判決                                九十年度台上字第三九○三號
    上  訴  人  甲○○
右上訴人因違反毒品危害防制條例案件，不服台灣高等法院中華民國九十年三月二十
九日第二審判決（八十九年度上訴字第四五一三號，起訴案號：台灣板橋地方法院檢
察署八十八年度偵字第一九二九二、一九二九三、一九二九四、二五八六○號、八十
八年度毒偵字第二九七四號）提起上訴，本院判決如左：
    主  文
原判決撤銷，發回台灣高等法院。
    理  由
本件原判決認定上訴人甲○○明知安非他命為毒品危害防制條例所定之第二級毒品，
不得非法販賣、持有，竟基於非法販賣第二級毒品安非他命營利之概括犯意，自民國
八十八年七月中旬起至同年八月七日，在台北縣板橋市○○街二十一巷九號前，以每
一小包新台幣（下同）二千元及三千元不等之價格，連續二次，販賣第二級毒品安非
他命予陳文志，供其非法施用而牟利，嗣為警查獲等情。因而維持第一審論處上訴人
連續販賣第二級毒品罪刑之判決，駁回上訴人在第二審之上訴，固非無見。
惟查(一)、共同被告不利於己之陳述，雖得採為其他共同被告犯罪之證據，惟此項不利
之陳述，須無瑕疵可指，且就其他方面調查，又與事實相符者，始得採為其他共同被
告犯罪事實之認定。若不為調查，而專憑此項供述，即為其他共同被告犯罪事實之認
定，顯與刑事訴訟法第一百五十六條第二項之規定有違。況犯毒品危害防制條例第十
條第二項之施用第二級毒品罪，供出毒品來源，因而破獲者，得減輕其刑，該條例第
十七條定有明文。則施用第二級毒品之人，如供出第二級毒品之來源因而破獲者，既
得邀減輕其刑之寬典，為擔保其所為不利於其他共同被告陳述之真實性，尤應有足以
令人確信其陳述為真實之補強證據，始能據以為論罪之依據。本件原判決依憑共同被
告陳文志供述向上訴人購買第二級毒品安非他命吸用，而認定上訴人有前揭犯行。然
卷查陳文志於警局初訊時供稱：「我於八十八年七月中旬左右，在板橋市○○街二十
一巷九號前，向甲○○購買安非他命二千元約一公克。第二次是八十八年八月七日二
十二時左右在板橋市○○街二十一巷九號前向甲○○購買安非他命三千元……」（見
八十八年度偵字第一九二九四號偵查卷第八頁背面）；於偵查中則供稱：「（問：八
十八年七月中及八月七日在板橋市○○街有向甲○○買過安非他命？）是的，就是為
警查獲時那二包均是向他買的，我一次向他買二包價錢每包二千元，我先後向他買過
二次」（見同卷第八十三頁背面）。苟陳文志有向上訴人購買安非他命，何以其供述
之購買數量及金額，前後互異？陳文志上開不利於上訴人之供述有何補強證據證明與
事實相符，原審未予究明，遽採為上訴人犯罪之證據，尚嫌速斷。(二)、有罪判決書之
事實一欄，為判斷其適用法律當否之準據，法院應將依職權認定與論罪科刑有關之事
實，翔實記載，然後於理由內逐一說明其憑以認定之證據，並使事實認定與理由說明
，互相適合，方為合法。倘事實認定與理由說明，不相一致，或事實與理由之記載，
前後齟齬，按諸刑事訴訟法第三百七十九條第十四款後段規定，均屬判決理由矛盾之
當然違背法令。原判決理由以警員於八十八年八月十二日二十三時五十分許，在案外
人粘智強住處查獲上訴人及友人楊肅華等人，自上訴人身上查扣如原判決附表五編號
一所示之第二級毒品安非他命五小包，並以此證明上訴人確有販賣安非他命。然於理
由欄又謂該五小包安非他命，業據第一審判決於上訴人所犯其他罪名下宣告沒收（按
係在施用第二級毒品罪名部分諭知沒收）（見原判決第三至五頁），對於該五小包安
非他命用途之記載，不相一致，理由已前後矛盾。且原判決犯罪事實僅認定上訴人販
賣第二級毒品，於理由欄尚記載持有第一級毒品海洛因與偽鈔等物，事實與理由之記
載，前後齟齬，自有理由矛盾之違法。(三)、毒品危害防制條例第十九條第一項規定，
犯第四條至第九條、第十二條、第十三條或第十四條第一項、第二項之罪者，其因犯
罪所得之財物，均沒收之。係採義務沒收主義，第一審判決事實既認定上訴人販賣第
二級毒品予陳文志二次，共得款五千元，竟未依上揭條例第十九條第一項諭知沒收，
已有判決不適用法則之違法，原判決未予糾正，仍予維持，亦有違誤。以上或係上訴
意旨所指摘，或為本院得依職權調查之事項，應認原判決有撤銷發回更審之原因。
據上論結，應依刑事訴訟法第三百九十七條、第四百零一條，判決如主文。
中      華      民      國     九十     年      六      月    二十八    日
                              最高法院刑事第三庭
                                  審判長法官  陳  錫  奎
                                        法官  洪  清  江
                                        法官  李  伯  道
                                        法官  呂  丹  玉
                                        法官  洪  佳  濱
      右正本證明與原本無異
                                              書  記  官
中      華      民      國     九十     年      七      月      四      日


司法院資訊處製作；財團法人民間司法改革基金會備份。
